臺灣臺中地方法院刑事判決　　　　　　　　　　　　　九十三年度訴字第一四六號
　　公　訴　人　臺灣臺中地方法院檢察署檢察官
　　被　　　告　丙○○
　　被　　　告　乙○○
　　共同選任辯護人　洪煌村律師
右列被告因違反醫師法等案件，經檢察官提起公訴（九十二年度偵字第一０二一八號
），經本院合議庭裁定改以簡式程序審理，判決如左：
    主  文
丙○○共同未取得合法醫師資格，擅自執行醫療業務，處有期徒刑陸月，如易科罰金
，以參佰元折算壹日。
乙○○共同未取得合法醫師資格，擅自執行醫療業務，處有期徒刑陸月，如易科罰金
，以參佰元折算壹日。緩刑參年。
    事  實
一、丙○○（原名廖秋金）未取得合法醫師資格，依法不得執行醫療業務，而胡炳昌
    具醫師資格，竟與丙○○基於共同犯意之聯絡，並基於意圖為自己不法所有及行
    使業務上登載不實文書之概括犯意，由胡炳昌於民國（下同）九十年十月十二日
    在臺中縣太平市○○路○段二四三巷六號開設勤益診所並擔任負責醫師，該診所
    並於同年月三十一日由胡炳昌與中央健康保險局（下稱健保局）簽訂全民健康保
    險特約醫事服務機構合約，並自九十一年一月起僱請丙○○在診所內為病人陳冠
    庸、吳麗雪、洪素合、王清草、廖千琇、謝玉美、甯湘如、甯湘盈（以上二人為
    謝玉美之女）、彭永玲、周湯生（彭永玲之子）、楊碧蘭、林達三、張彩桂、伍
    聖雯（劉素李之孫女）、林娟娟、楊偉仁、林家弘、林家儀（以上二人為謝慈莉
    之子女）、吳敏青等不特定人看診，從事診療、病歷記載、開藥之醫療行為，而
    擅自執行醫療業務，丙○○並於九十一年一月三日起至同年十月十六日共六次，
    在高簡素娥未至勤益診所看診之情形下，於病歷上記載看診紀錄及開立處方，並
    交由胡炳昌於業務上作成之上開病患之病歷表上，蓋上胡炳昌之印章，虛偽表示
    係由胡炳昌為病患診療，而將此不實事項登載於病歷上，而胡炳昌與丙○○明知
    該等病患並非由胡炳昌診療，以及由丙○○診斷之病患不得向健保局申請醫療給
    付，竟填製不實之門診醫療服務點數申報總表，分別於九十一年七月至十一月按
    月提出向健保局請領健保醫療給付，致使健保局陷於錯誤而支付健保醫療費用，
    足生損害於健保局對於醫療給付核發作業及審查之正確性，並使該局陷於錯誤，
    共計給付胡炳昌新台幣（下同）二萬二千四百零五元之健保醫療費用（詳如附表
    一所示），嗣經健保局中區分局派員於九十一年十一月二十六日至九十二年一月
    九日訪查曾由該診所申報門診費用之上開病患，並提供未具醫師資格之丙○○照
    片供其等指認，而獲悉上情。
二、丙○○、乙○○均未取得合法醫師資格，依法不得執行醫療業務，而郭幸地具醫
    師資格，竟與丙○○、乙○○基於共同犯意之聯絡，並基於意圖為自己不法所有
    及行使業務上登載不實文書之概括犯意，由郭幸地於九十一年五月十七日在臺中
    縣外埔鄉○○路七八二號開設鴻福診所並擔任負責醫師，該診所並於同年月三十
    日由郭幸地與中央健康保險局（下稱健保局）簽訂全民健康保險特約醫事服務機
    構合約，並自九十一年五月、六月間起僱請乙○○（薪資不固定）及商請丙○○
    在其外出或身體不適時，在診所內為病人李秀美、王順樑、陳錫啟、葉志文、黃
    秤珠、王基和、蘇林秀霞、蔡嘉玲、黃金木等人從事診療、病歷記載、開藥之醫
    療行為，而擅自執行醫療業務，丙○○並於九十一年十月三日在高簡素娥未至鴻
    福診所看診之情形下，於病歷上記載看診紀錄及開立處方，並交由郭幸地於業務
    上作成之上開病患之病歷表上，蓋上郭幸地之印章，虛偽表示係由郭幸地為病患
    診療，而將此不實事項登載於病歷上，而郭幸地與丙○○、乙○○明知該等病患
    並非由郭幸地診療，以及由丙○○、乙○○診斷之病患不得向健保局申請醫療給
    付，竟填製不實之門診醫療服務點數申報總表，自九十一年七至十一月按月提出
    向健保局請領健保醫療給付，致使健保局陷於錯誤而支付健保醫療費用，足生損
    害於健保局對於醫療給付核發作業及審查之正確性，並使該局陷於錯誤，共計給
    付郭幸地新台幣一萬二千零四十八元之健保醫療費用（詳如附表二所示），嗣經
    健保局中區分局人員於九十一年十一月二十六日至九十二年一月九日派員訪查曾
    由該診所申報門診費用之上開病患，並提供未具醫師資格之丙○○、乙○○照片
    供其等指認，而獲悉上情。
三、案經臺中縣政府函請臺灣臺中地方法院檢察署檢察官偵查起訴。
    理  由
一、按不起訴處分已確定或緩起訴處分期滿未經撤銷者，非有下列情形之一，不得對
    於同一案件再行起訴：一發現新事實或新證據。二有第四百二十條第一項第一款
    、第二款、第四款或第五款所定得為再審原因之情形者。刑事訴訟法第二百六十
    條定有明文，依此同一案件必須在緩起訴處分期滿未經撤銷時，始受再行起訴之
    限制至明。被告丙○○前於九十一年間在勤益診所擅自執行醫療業務之行為（如
    事實一），業經臺中地方法院檢察署檢察官於九十二年九月二十八日以九十二年
    度偵字第一０二一七號為緩起訴處分，緩起訴期間為一年，並於同年十月二十二
    日確定在案，此經本院調閱該偵查卷宗屬實，該緩起訴處分係於九十三年十月二
    十二日期滿，公訴人於該緩起訴處分期滿前，就被告丙○○於勤益診所及鴻福診
    所擅自執行醫療業務之行為另行起訴，依前開說明並無不合，合先敘明。
二、訊據被告丙○○及乙○○均坦承右揭事實不諱，並經證人高簡素娥、陳錫啟、葉
    志文、楊偉仁、林娟娟、楊碧蘭、林達三、彭永玲、謝玉美、洪素合、廖千琇、
    王清草、謝慈莉於偵訊時證述明確，復有健保局九十二年七月十七日健保稽字第
    ０九二００一六二九三號函附勤益診所之訪問紀錄、費用申報表、全民健康保險
    特約診所基本資料表、合約、詐領健保給付統計表資料、照片、健保局九十二年
    七月十七日健保稽字第０九二００一六二九五號函附鴻福診所之訪問紀錄、費用
    申報表、全民健康保險特約診所基本資料表、合約、詐領健保給付統計表資料、
    照片健保局中區分局九十三年三月十一日健保中費二字第０九三００一四四五八
    號函附之勤益診所於九十一年五月至同年十一月十日申請門診醫療費用資料及鴻
    福診所於九十一年六月至同年十一月申請門診醫療費用資料等在卷可稽，本件事
    證明確，被告犯行堪以認定。
三、核被告二人所為，均係犯醫師法第二十八條前段之未取得合法醫師資格擅自執行
    醫療業務罪、刑法第二百十六條、第二百十五條之行使業務上登載不實罪及第三
    百三十九條第一項之詐欺取財罪。按醫師法第二十八條所謂「業務」係指以繼續
    之意思，反覆實施同種類行為為目的之社會活動，當然包含多次行為，被告之實
    施醫療行為雖有多次，但只執行一個「醫療業務」，係屬繼續犯之一種，應僅構
    成一罪，無連續犯之適用。被告丙○○與郭炳昌及被告二人與郭幸地間有犯意聯
    絡及行為分擔，均為共同正犯。又被告二人於業務上作成之文書登載不實之低度
    行為，應為行使之高度行為所吸收，不另論罪。被告二人先後多次詐欺、行使偽
    造文書之犯行，時間緊接，犯罪構成要件相同，顯係各基於概括犯意為之，均應
    依連續犯規定論以一罪，並加重其刑。被告二人所犯上開三罪間，有方法結果之
    牽連關係，應依刑法第五十五條規定，從一重之未取得合法醫師資格擅自執行醫
    療業務罪論處。公訴人就被告丙○○於勤益診所為彭永玲之子周湯生、謝玉美、
    甯湘如、甯湘盈（以上二人為謝玉美之女）、謝慈莉之子林家弘以外之病患及被
    告二人於鴻福診所為陳錫啟及葉志文以外之人執行醫療業務之犯行及詐欺取財、
    行使業務登載不實之行為，業於九十三年三月二十二日以補充理由書補充之，併
    此敘明。爰審酌被告二人均具有醫學專業知識、犯罪所生之危害不大及犯後坦承
    犯行，態度良好等一切情狀，分別量處如主文所示之刑，並諭知易科罰金之折算
    標準。末查，被告丙○○雖於八十七年間曾因違反公職人員選舉罷免法經本院判
    處有期徒刑三月，緩刑二年，經被告上訴臺灣高等法院臺中分院後上訴駁回於八
    十九年三月十六日確定在案，被告丙○○前開刑之宣告雖因緩刑期滿未經撤銷而
    失其效力，惟本件犯罪時間在緩刑期間內，本院認不宜再宣告緩刑，惟念其犯後
    坦承犯行，深具悔意，量處如主文所示之刑以啟自新，被告乙○○未曾受有期徒
    刑以上刑之宣告，有臺灣高等法院被告全國前案紀錄表在卷可稽，坦承犯行，深
    具悔意，其經此教訓，當知警惕而無再犯之虞，本院綜核各情，所宣告之刑，認
    以暫不執行為適當，併予宣告緩刑，以啟自新。
據上論斷，應依刑事訴訟法第二百七十三條之一第一項、第二百九十九條第一項前段
，醫師法第二十八條前段，刑法第三十條、第五十六條、第二百十五條、第二百十六
條、第三百三十九條第一項、第四十一條第一項前段、第七十四條第一款，罰金罰鍰
提高標準條例第一條前段、第二條，判決如主文。
本案經檢察官甲○○到庭執行職務
中      華      民      國      九十三      年       七    月     五    日
                                        法  官    林  慧  英
右正本證明與原本無異。
如不服本判決，應於送達後十日內向本院提出上訴狀（須附繕本），上訴於臺灣高等
法院臺中分院。
                                        書記官
中      華      民      國      九十三      年      七    月      六    日
附錄論罪科刑法條
刑法第二百十五條
從事業務之人，明知為不實之事項，而登載於其業務上作成之文書，足以生損害於公
眾或他人者，處三年以下有期徒刑、拘役或五百元以下罰金。
刑法第二百十六條
行使第二百十條至第二百十五條之文書者，依偽造、變造文書或登載不實事項或使登
載不實事項之規定處斷。
刑法第三百三十九條第一項
意圖為自己或第三人不法之所有，以詐術使人將本人或第三人之物交付者，處五年以
下有期徒刑、拘役或科或併科一千元以下罰金。
醫師法第二十八條
未取得合法醫師資格，擅自執行醫療業務者，處六個月以上五年以下有期徒刑，得併
科新臺幣三十萬元以上一百五十萬元以下罰金，其所使用之藥械沒收之。但合於下列
情形之一者，不罰：
一  在中央主管機關認可之醫療機構，於醫師指導下實習之醫學院、校學
    生或畢業生。
二  在醫療機構於醫師指示下之護理人員、助產人員或其他醫事人員。
三  合於第十一條第一項但書規定。
四  臨時施行急救。
